【裁判字號】    95,訴,259
【裁判日期】    950720
【裁判案由】    房屋稅
【裁判全文】
臺中高等行政法院判決
                                     95年度訴字第00259號
                              .
原      告  中港金典國際酒店股份有限公司
代  表  人  甲○○
被      告  臺中市稅捐稽徵處
代  表  人  乙○○
訴訟代理人  丙○○
            丁○○
上列當事人間因房屋稅事件，原告不服臺中市政府中華民國
95年3月17日府法訴字第0950050992號訴願決定，提起行政訴
訟，本院判決如下︰
    主  文
原告之訴駁回。
訴訟費用由原告負擔。
    事  實
壹、事實概要：原告所有坐落臺中市○區○○路1049號地下6層
    地上32層房屋共計182戶。經被告所屬民權分處核定民國（
    下同）92年房屋稅為新臺幣（下同）31,353,955元。原告嗣
    不服復查決定重行核定之稅額31,066,758元，已另案循序提
    起行政訴訟中。本案係原告於94年11月24日申請該分處，就
    已按全數稅額繳納8戶之稅額15,448,552元，以其溢繳之半
    數稅額抵繳其他174戶尚應按半數繳納之稅額，核示其不足
    額84,827元之繳納方式。經該分處94年11月30日中市稅民分
    二字第0949012088號函否准，原告不服，提起訴願，並於95
    年1月5日再行繳清其中5戶之稅額86,834元，連同前述已繳
    訖者，合計已繳納房屋稅15,535,386元，亦遭訴願決定駁回
    ，遂提起本件行政訴訟。
貳、兩造之聲明及陳述：
一、原告部分：原告經合法通知，未於言詞辯論期日到庭，據其
    提出之書狀，所為之聲明及陳述如下：
    (一)聲明：求為判決：訴願決定及原處分均撤銷。
    (二)陳述：
      1.按「納稅義務人應納稅捐，‧‧‧。但納稅義務人已依
        第35條規定申請復查者，暫緩移送法院強制執行。前項
        暫緩執行之案件，除有左列情形之一者外，稽徵機關應
        移送法院強制執行：一、納稅義務人對復查決定之應納
        稅額繳納半數，並依法提起訴願者。」為稅捐稽徵法第
        39條第1項及第2項第1款所規定。依前揭規定納稅義務
        人對復查決定不服，依法提起訴願者，應就復查決定應
        納稅額先繳納半數，稽徵機關即免予移送法院強制執行
        。
      2.原告對被告上列92年房屋稅復查決定重行核定之稅額31
        ,066,758元，仍為不服，並依法提起訴願。為免被移送
        強制執行，乃依上揭規定按被告復查決定之稅額31,066
        ,758元繳納半數計15,533,379元在案。
      3.依上述原告系爭之房屋為一整棟之觀光飯店大樓，雖被
        告予以分列為182戶稅籍，並開具182份房屋稅繳款書，
        惟實際為同一納稅義務人，同一整棟之房屋稅，其房屋
        之結構性、利用性、共同性都互有關連。是故原告對被
        告開徵之92年房屋稅不服而提出異議即關連整棟之建築
        物，並無法分割針對被告開徵182戶之其中某些戶提出
        不服，況且被告所為開徵雖非列為182戶繳款書，其所
        計課之稅額仍係依據整棟之建築、設備關連性等因素而
        課徵。基上所述實際情況，原告對92年房屋稅不服，乃
        視以一整棟為一個復查案件向被告提出復查申請，並非
        分以182戶，182個復查案件申請，被告受理以至復查決
        定均認同原告之申請方式以一個復查案件處理，是被告
        於其復查決定書之主文及內容即載明為復查決定重行核
        定稅額31,066,758元，並非分列182戶之稅額。足證系
        爭案件之復查決定應納稅額應以31,066,758元為準。準
        此原告對本復查決定案件提起訴願，依上揭規定繳納其
        半數達15,533,379元，即為已足。
      4.上列應納半數稅額，原告已完繳在案，為被告所承認，
        惟被告及訴願決定機關竟均認為原告應分別按182戶之
        繳款書所載稅額繳納半數之方式辦理，不應就182戶其
        中較大額之戶繳納湊足復查決定總稅額之半數（15,533
        ,379元）即認為合法。惟實際繳納方式雖不同，其應繳
        納半數之金額，總計是一致。
      5.綜上所述，被告及訴願決定機關認定復查決定稅額繳納
        半數之方式，顯與原告對系爭復查案件及其決定所認定
        為一個案件之處理方式不相符，且有違上揭明定依復查
        決定應納稅額（即31,066,758元）繳納半數（即15,533
        ,379元）之意旨。
二、被告部分：
    (一)聲明：求為判決駁回原告之訴。
    (二)陳述：
      1.按「納稅義務人應納稅捐，於繳納期間屆滿30日後仍未
        繳納者，由稅捐稽徵機關移送法院強制執行。但納稅義
        務人已依第35條規定申請復查者，暫緩移送法院強制執
        行。前項暫緩執行之案件，除有左列情形之一者外，稽
        徵機關應移送法院強制執行：一、納稅義務人對復查決
        定之應納稅額繳納半數，並依法提起訴願者。二、納稅
        義務人依前款規定繳納半數稅額確有困難，經稽徵機關
        核准，提供相當擔保者。」稅捐稽徵法第39條定有明文
        。「納稅義務人依稅捐稽徵法第39條第2項第1款規定，
        繳納應納稅額之半數者，所稱『應納稅額』係指本稅而
        言，並不包括同法第38條第3項規定加計之利息。」為
        財政部80年1月19日台財稅第801240410號函所明釋。
      2.按原告所爭執者為適用稅捐稽徵法第39條第2項，已依
        法提起訴願得暫緩移送執行所定「對復查決定之應納稅
        額已繳納半數」之界定。經初核之被告所屬民權分處以
        ，系爭建物共計182戶，經分別設立稅籍，每一稅籍編
        號均核定一張房屋稅繳款書。倘提起訴願，應按復查決
        定後其餘174戶每張房屋稅單繳納應納稅額之半數，不
        得以整體一棟合併計算，而否准所請。原告提起訴願則
        主張，其所有之系爭房屋為整棟之大樓，92年房屋稅所
        謂之應納稅額亦應以全棟合計之應納稅額視之，被告復
        查決定，亦本此觀點認之。經臺中市政府95年3月17日
        訴願決定以，房屋稅係以每戶房屋為對象，分別賦予不
        同之稅籍編號，核發繳款書課徵之。原告所有系爭房屋
        之稅籍，係依據臺中市政府工務局（87）年中工建使字
        第0600號使用執照及臺中市西區戶政事務所編訂之門牌
        號碼設立核定，每層樓復有戶數不等之房屋，原核定逐
        一賦予稅籍編號計182戶，並填發繳款書核定課徵其稅
        捐，稅捐稽徵法第39條第2項第1款提起訴願繳納半數之
        規定，係按復查決定後每戶每張房屋稅單繳納應納稅額
        之半數，即應就其餘174戶個別復查決定應納稅額繳納
        半數，非原告主張之算法，而駁回其訴願。原告乃提起
        本訴訟。
      3.原告主張，系爭房屋為一整棟之觀光飯店大樓，雖原核
        定予以分列為182戶稅籍，並開具182份房屋稅繳款書，
        惟實際為同一納稅義務人，同一整棟之房屋稅，其房屋
        之結構性、利用性、共用性都互有關連，故原告對92年
        房屋稅不服，是以一整棟為一個復查案件提出一個復查
        申請，並非以182戶復查案件提出申請，被告於復查決
        定書主文及內容即載明為復查決定重行核定稅額31,066
        ,758元，並非分列182戶之稅額，足證系爭案件之復查
        決定應納稅額為31,066,758元，依此繳納半數15,533,3
        79元，即為已足，惟原核定及訴願決定機關，均認為原
        告應分別按182戶繳款書所載稅額繳納半數之方式辦理
        ，此與復查決定係認屬一案不符，亦有違復查決定之應
        納稅額即31,066,758元，繳納半數之意旨。
      4.按「房屋稅，以附著於土地之各種房屋，及有關增加該
        房屋使用價值之建築物，為課徵對象。」、「納稅義務
        人未於稅單所載限繳日期內繳清應納稅款者，每逾2日
        按滯納數額加徵百分之1滯納金；逾30日仍未繳納者，
        移送法院強制執行。」、「欠繳房屋稅之房屋，在欠稅
        未繳清前，不得辦理移轉登記或設定典權登記。」為房
        屋稅條例第3條、第18條及第22條所明定。依此規定可
        知，房屋稅係以每戶房屋為對象，分別賦與不同之稅籍
        編號，核發繳款書課徵之，此亦可由繳款書上均載明該
        戶房屋之坐落、現值及應納稅額可資對照。於有欠稅未
        繳清之情況，亦僅得就欠稅之該戶房屋，限制其不得辦
        理移轉登記。此依稅捐稽徵法第35條第1項「納稅義務
        人對於核定稅捐之處分如有不服，應依規定格式敘明理
        由，連同證明文件，依左列規定，申請復查：一、依核
        定稅額通知書所載有應納稅額或應補徵稅額者，應於繳
        款書送達後，於繳納期間屆滿翌日起算30日內，申請復
        查。」益見所謂應納稅額，乃指核定應納稅額通知書所
        載者。復查決定所以合併決定，除本於原告係併一申請
        案提出外，另基於全案係屬同一事實或法律上之原因者
        。參諸訴願法第78條規定併案審查，俾作業簡化而程序
        經濟。原告所有系爭房屋，雖坐落同大樓，然既屬多層
        樓建築，且每層樓復有戶數不等之房屋並分別編訂其門
        牌號碼，原核定之民權分處乃逐一賦與稅籍編號計182
        戶，並依此等編號填發繳款書核定課徵其稅捐。嗣復查
        決定雖變更前開民權分處之原核定，惟依稅捐稽徵法第
        35條第1項及同項第1款等規定意旨，所變更者亦僅部分
        之原核定，其稅捐之減少而已。而非將為數眾多、各自
        獨立之處分，重行核定為一處分，並變更其稅額。再行
        政救濟案之管轄機關無論係行政機關或司法機關，其決
        定或判決之主文部分均僅就當事人之聲明為准、駁或變
        更原處分之表示而已。本案攸關之復查決定書主文亦係
        本此要旨為「重行核定房屋稅31,066,758元」之記載，
        並於事實部分敘明「原告所有系爭房屋，共計182戶，
        ‧‧‧合計課徵92年房屋稅31,353,955元。」況，所謂
        應納稅額，無論為全額或半數，具體表現於繳納者，均
        須持繳款書為之。則所謂應納稅額，自應以繳款書所載
        之稅額為準據。此觀復查決定就尚未完納之其餘各戶，
        分別重新填發繳款書併同復查決定書交付原告。每張繳
        款書上均另加註有繳納二分之一稅額之欄位等甚明，此
        亦為原告提起訴願時應行繳納之最低數額，俾符合稅捐
        稽徵法第39條第2項第1款規定，暫緩移送執行。原告於
        申請復查前雖已就其中5戶完納全數稅額計131,059元，
        另就其中3戶繳納半數稅額計7,658,747元，該3戶其餘
        半數稅額7,658,746元則申請依行政院頒布「受嚴重急
        性呼吸道症候群影響發生營運困難產業補貼稅費辦法」
        之規定，由交通部核發補貼款繳納之，合計15,448,552
        元。嗣95年1月5日再繳納其中5戶稅額86,834元，共計
        15,535,386元，而達全棟應納稅額之半數，然其餘169
        戶，既未按核定每戶應納稅額之半數繳納，自難認等同
        已按復查決定之應納稅額繳納半數。
      5.原告主張無理由，請判決如被告之聲明。
    理  由
一、本件原告經合法通知，未於言詞辯論期日到場，核無行政訴
    訟法第218條準用民事訴訟法第386條所列各款情形，爰依被
    告之聲請，由其一造辯論而為判決。
二、按「房屋稅，以附著於土地之各種房屋，及有關增加該房屋
    使用價值之建築物，為課徵對象。」、「納稅義務人未於稅
    單所載限繳日期內繳清應納稅款者，每逾2日按滯納數額加
    徵百分之一滯納金；逾30日仍未繳納者，移送法院強制執行
    。」、「欠繳房屋稅之房屋，在欠稅未繳清前，不得辦理移
    轉登記或設定典權登記。」、「前項暫緩執行之案件，除有
    左列情形之一者外，稽徵機關應移送法院強制執行：一、納
    稅義務人對復查決定之應納稅額繳納半數，並依法提起訴願
    者。‧‧‧」分別為房屋稅條例第3條、第18條、第22條及
    稅捐稽徵法第39條第2項第1款所明定。又「納稅義務人依稅
    捐稽徵法第39條第2項第1款規定，繳納應納稅額之半數者，
    所稱『應納稅額』係指本稅而言，並不包括同法第38條第3
    項規定加計之利息。」亦為財政部80年1月19日台財稅第801
    240410號函釋有案。
三、本件原告所有坐落臺中市○區○○路1049號地下6層地上32
    層房屋，共計182戶，經被告所屬民權分處核定92年房屋稅
    31,353,955元。原告嗣不服復查決定重行核定稅額31,066,7
    58元，已另案向臺中市政府提起訴願，並另於94年11月24日
    申請該分處就其中已按全額稅額繳納之8戶，以其溢繳之半
    數稅額抵繳其他174戶尚應按半數繳納之稅額，核示其不足
    額84,827元之繳納方式。經該分處於94年11月30日民分二字
    第0949012088號函以原告應依182戶房屋稅單分別繳納房屋
    稅之半數，不得以整體一棟合併計算為由，駁回其補繳手續
    之申請，此有被告94年10月26日中市稅法字第0920035876號
    函、申請書及台中市稅捐稽徵處民權分處94年11月30日中市
    稅民分二字第0949012088號函附於原處分卷可稽（見原處分
    卷第12頁至第19頁、第28頁及第29頁）。原告不服提起訴願
    ，主張系爭房屋為整體大樓一棟，雖編為182戶稅籍號碼，
    惟被告對92年房屋稅復查案件所為復查決定，仍認同為整體
    大樓一棟而以一件復查案件處理之，並非分開為182件辦理
    ，而此補繳申請之駁回處分顯與復查決定之意旨有違。經訴
    願決定以，房屋稅條例第3條「房屋稅，以附著於土地之各
    種房屋，及有關增加該房屋使用價值之建築物，為課徵對象
    。」、第18條「納稅義務人未於稅單所載限繳日期內繳清應
    納稅款者，每逾2日按滯納數額加徵百分之一滯納金；逾30
    日仍未繳納者，移送法院強制執行。」及第22條「欠繳房屋
    稅之房屋，在欠稅未繳清前，不得辦理移轉登記或設定典權
    登記。」房屋稅係以每戶房屋為對象，分別賦與不同之稅籍
    編號，核發繳款書課徵之，此亦可由繳款書上均載明該戶房
    屋之坐落、現值及應納稅額可資對照。原告所有系爭房屋之
    稅籍，係依據臺中市政府工務局（87）年中工建使字第0600
    號使用執照及臺中市西區戶政事務所編訂之門牌號碼設立核
    定，每層樓有戶數不等之房屋並分別編訂其門牌號碼，原核
    定之民權分處乃逐一賦與稅籍編號計182戶，並依此等編號
    填發繳款書核定課徵其稅捐，而稅捐稽徵法第39條第2項第1
    款提起訴願繳納半數之規定，係按復查決定後每戶每張房屋
    稅單繳納應納稅額之半數，即應就其餘174戶個別復查決定
    應納稅額繳納半數，非原告申請書主張之算法。復查決定雖
    變更前開民權分處之原核定，惟依稅捐稽徵法第35條第1項
    及同項第1款等規定意旨，所變更者亦僅部分之原核定，其
    稅捐之減少而已，而非將為數眾多、各自獨立之處分，重行
    核定為一處分，並變更其稅額。被告未於復查決定逐項敘明
    各該處分之決定結果，雖有欠當，然並不影響其為各自獨立
    處分之事實，被告所為申請補繳之駁回處分，於法並無違誤
    ，而駁回原告之訴願。
四、原告仍以事實欄所載前詞起訴，然查：
    (一)按「房屋稅，以附著於土地之各種房屋，及有關增加該房
      屋使用價值之建築物，為課徵對象。」、「納稅義務人未
      於稅單所載限繳日期內繳清應納稅款者，每逾2日按滯納
      數額加徵百分之1滯納金；逾30日仍未繳納者，移送法院
      強制執行。」、「欠繳房屋稅之房屋，在欠稅未繳清前，
      不得辦理移轉登記或設定典權登記。」為房屋稅條例第3
      條、第18條及第22條所明定。準此，房屋稅係以每戶房屋
      為對象，分別賦與不同之稅籍編號，核發繳款書課徵之，
      此亦可由繳款書上均載明該戶房屋之坐落、現值及應納稅
      額可資對照。於有欠稅未繳清之情況，亦僅得就欠稅之該
      戶房屋，限制其不得辦理移轉登記。另依稅捐稽徵法第35
      條第1項「納稅義務人對於核定稅捐之處分如有不服，應
      依規定格式敘明理由，連同證明文件，依左列規定，申請
      復查：一、依核定稅額通知書所載有應納稅額或應補徵稅
      額者，應於繳款書送達後，於繳納期間屆滿翌日起算30日
      內，申請復查。」益見所謂應納稅額，乃指核定應納稅額
      通知書所載者。
    (二)本件被告之復查決定所以合併決定，除本於原告係併一申
      請案提出外，另基於全案係屬同一事實或法律上之原因者
      。參諸訴願法第78條規定併案審查，俾作業簡化而程序經
      濟。原告所有系爭房屋，雖坐落同大樓，然既屬多層樓建
      築，且每層樓復有戶數不等之房屋並分別編訂其門牌號碼
      ，原核定之民權分處乃逐一賦與稅籍編號計182戶，並依
      此等編號填發繳款書核定課徵其稅捐。嗣復查決定雖變更
      前開民權分處之原核定，惟依稅捐稽徵法第35條第1項及
      同項第1款等規定意旨，所變更者亦僅部分之原核定，其
      稅捐之減少而已。而非將為數眾多、各自獨立之處分，重
      行核定為一處分，並變更其稅額。
    (三)再行政救濟案之管轄機關無論係行政機關或司法機關，其
      決定或判決之主文部分均僅就當事人之聲明為准、駁或變
      更原處分之表示而已。本件攸關之復查決定書主文亦係本
      此要旨而為「重行核定房屋稅31,066,758元」之記載，並
      於事實部分已敘明「原告所有系爭房屋，共計182戶，‧
      ‧‧合計課徵92年房屋稅31,353,955元。」（見原處分卷
      第12頁復查決定書），況所謂應納稅額，無論為全額或半
      數，具體表現於繳納者，均須持繳款書為之。因而所謂應
      納稅額，自應以繳款書所載之稅額為其準據。此由復查決
      定後就尚未完納之其餘各戶，須分別重新填發繳款書併同
      復查決定書交付原告，而每張繳款書上均另加註有繳納二
      分之一稅額之欄位等甚明，此有補發92年度房屋稅繳款書
      影本附於原處分卷可稽，此亦為原告提起訴願時應行繳納
      之最低數額，俾符合稅捐稽徵法第39條第2項第1款規定，
      暫緩移送執行。原告於申請復查前雖已就其中5戶完納全
      數稅額計131,059元，另就其中3戶繳納半數稅額計7,658,
      747元，該3戶其餘半數稅額7,658,746元則申請依行政院
      頒布「受嚴重急性呼吸道症候群影響發生營運困難產業補
      貼稅費辦法」之規定，由交通部核發補貼款繳納之，合計
      15,448,552元。嗣95年1月5日再繳納其中5戶稅額86,834
      元，共計15,535,386元，而達全棟應納稅額之半數，然其
      餘169戶，既未按核定每戶應納稅額之半數繳納，自難認
      等同已按復查決定之應納稅額繳納半數，原告上開主張，
      並非可採。
五、綜上所述，原告主張並非可採，本件原處分並無違誤，訴願
    決定予以維持，亦無不合，原告訴請撤銷，為無理由，應予
    駁回。
據上論結，本件原告之訴為無理由，依行政訴訟法第195條第1項
後段、第98條第3項前段、第218條、民事訴訟法第385條第1項前
段，判決如主文。
中    華    民    國    95    年    7     月    20    日
                  第二庭審判長法  官  王  茂  修
                              法  官  林  金  本
                              法  官  莊  金  昌
以上正本證明與原本無異。
如不服本判決，應於判決送達後20日內向本院提出上訴書狀，其
未表明上訴理由者，應於提起上訴後20日內向本院提出上訴理由
書（須依對造人數附具繕本）；如於本判決宣示或公告後送達前
提起上訴者，應於判決送達後20日內補提上訴理由書（須附繕本
）。未表明上訴理由者，逕以裁定駁回。
提起上訴應預繳送達用雙掛號郵票390元（34元及5元郵票各10份
)。
中    華    民    國    95    年    7     月    20    日
                              書記官  邱  吉  雄


司法院資訊處製作；財團法人民間司法改革基金會備份。
